【裁判字號】    97,訴,3300
【裁判日期】    980526
【裁判案由】    侵權行為損害賠償
【裁判全文】
臺灣臺北地方法院民事判決              97年度訴字第3300號
原      告  丁○○
訴訟代理人  林誌誠律師
複代理人    乙○○
被      告  甲○○
訴訟代理人  鄭涵雲律師
上列當事人間請求侵權行為損害賠償事件，本院於民國98年4 月
24日言詞辯論終結，判決如下：
    主      文
原告之訴駁回。
訴訟費用由原告負擔。
    事實及理由
一、原告主張：原告胞妹戊○○前於華南永昌證券股份有限公司
    （下稱華南永昌證券）蘇澳分公司任營業襄理，後因吸金潛
    逃，不知去向。民國95年11月28日上午，戊○○之債權人於
    臺北市○○○路1 號廖婉汝立委辦公室，就戊○○案與華南
    永昌證券及證管會人員召開協調會，時任華南永昌證券營運
    長之被告，於會中陳稱：戊○○吸金係供其兄長放高利貸並
    至大陸開設公司等語，致戊○○之債權人李宏東信以為真，
    找不明人士於同年12月1 日凌晨2 時至原告宜蘭老家開散彈
    槍，同月22日至原告經營之廣笙國際股份有限公司（下稱廣
    笙公司）討債，又於96年4 月3 日至廣笙公司潑油漆。被告
    以上開不實言論誹謗原告，嚴重侵害原告之名譽權，應依民
    法第184 條第1 項前段、第195 條規定，賠償原告非財產上
    損害新臺幣（下同）100 萬元，並於報紙刊登道歉啟事等語
    ，並聲明：(一)被告應給付原告100 萬元，及自起訴狀繕本送
    達翌日起至清償日止，按年息5%計算之利息；(二)被告應在中
    國時報、聯合報、蘋果日報報頭刊登「本人甲○○先生在95
    年11月28日上午於臺北市○○○路1 號立委辦公室曾就台端
    丁○○先生之胞妹戊○○小姐吸金一事，發表其係供其兄長
    放高利並至大陸開設公司云云之言論，實為一時不察，造成
    丁○○本人之困擾，實感抱歉」之道歉啟事。
二、被告辯稱原告對於被告有何故意過失或不法侵害行為，及原
    告受害之情節為何，損害多寡等項，均未善盡舉證責任；被
    告出席協調會前，戊○○之債權人即已向原告之父要脅還債
    ，顯見被告出席參加協調會之發言，與原告老家遭人威脅等
    事無涉；證人即戊○○債權人丙○○、高琇玲均非華南永昌
    證券客戶，渠等與戊○○及丁○○間有資金往來關係，於本
    件訴訟證稱被告有言原告放高利貸之證詞，容有偏頗不足採
    信；被告於該次協調會並無陳稱原告放高利貸，當日被告所
    發表之言論均有所本，無故意過失不法侵害原告名譽之事，
    原告請求被告賠償並無理由等語，並聲明請求駁回原告之訴
    ，如受不利判決願供擔保請准免為假執行。
三、經查，原告並未於95年11月28日上午參與廖婉汝立委召開之
    協調會，其主張被告於該次協調會中表示戊○○吸金係供原
    告放高利並在大陸開設公司云云，係根據與會之戊○○債權
    人丙○○、高琇玲之轉述，此觀起訴狀所載甚明。雖高琇玲
    、丙○○均到庭分別證稱：「（協調會）當時他（指被告）
    說戊○○的錢經他們查是交給他哥哥丁○○放高利貸」、「
    他（指被告）非常清楚告訴我們…戊○○是把錢給他哥哥去
    放高利貸，在大陸開公司」等語。惟上開協調會係高琇玲、
    丙○○透過立委要求華南永昌證券為戊○○盜賣股票及從事
    丙種墊款等違法行為負責，此經上開證人陳明在卷。衡情被
    告於會中之陳述，係為釐清華南永昌證券與戊○○違法行為
    間之關聯性。所著重者，應在戊○○如何處置違法取得之資
    金，而非在他人如何運用戊○○交付之金錢。準此，證人所
    指被告於上開協調會中述說「戊○○把錢給他哥哥放高利貸
    」等語，其語意究指「戊○○在放高利貸」？或指「戊○○
    哥哥放高利貸」？顯非無疑。參酌同時參與該次協調會之證
    人即華南永昌證券經紀本部營管部副總經理蔡銘源到庭證稱
    ：「他（指被告）是說他在戊○○留在公司的資料裡面有戊○○記載的一些往來帳，帳內有部分屬於記載廣笙公司往來
    情形，還有利息的計算，另有戊○○所寫姑姑等親朋往來情
    形，亦有記載利息的計算，他說這中間利息差額很大，他說
    戊○○是否在賺取利差情形這他不清楚，只有問戊○○本人
    才知道…（問：甲○○在協調會有說戊○○將錢交給他哥哥
    放高利貸？）他是講廣笙公司利息的計算與她姑姑利息的計
    算中間差額是否戊○○在賺這個錢」等語，堪認被告縱有於
    上開協調會陳稱「戊○○把錢給他哥哥放高利貸」等語，亦
    非係指「戊○○哥哥在放高利貸」，況被告於該次協調會中
    並無提及原告姓名，業據丙○○證述在卷，是不能僅因被告
    在協調會中，為釐清華南永昌證券與戊○○間之關係，說出
    「戊○○把錢給他哥哥放高利貸」話語，即課以不法誹謗原
    告名譽之侵權行為責任。至於原告另指被告於上開協調會提
    及戊○○哥哥到大陸開設公司一節，縱認屬實，因該話語客
    觀上並無貶損他人社會地位之情形，自亦無侵害原告名譽可
    言。此外原告雖謂被告上開話語造成戊○○之債權人李宏東
    信以為真，因而到原告宜蘭老家及廣笙公司行暴力脅迫云云
    。惟證人丙○○證稱參與上開協調會之戊○○債權人僅伊與
    高琇玲等語，可見李宏東並未參與上開協調會，自難認其因
    聽信被告上開話語始至原告老家及廣笙公司行暴力脅迫，原
    告此處所陳亦難認屬實。綜上所述，被告並無不法侵害原告
    名譽情事，原告依民法第184 條第1 項前段、第195 條規定
    提起本訴，求為如其聲明所示之判決，自無理由，應予駁回
    。
四、依民事訴訟法第78條判決如主文。
中    華    民    國    98    年    5     月    26    日
                      民事第三庭  法  官  黃明發
以上正本係照原本作成
如對本判決上訴，須於判決送達後20日內向本院提出上訴狀
中    華    民    國    98    年    5     月    26    日
                                  書記官  陳怡如


司法院資訊處製作；財團法人民間司法改革基金會備份。
